【裁判字號】    97,簡上,959
【裁判日期】    980213
【裁判案由】    妨害名譽
【裁判全文】
臺灣板橋地方法院刑事判決             97年度簡上字第959號
上  訴  人  乙○○
（即被告）
選任辯護人  陳志偉律師
上列上訴人即被告因妨害名譽案件，不服本院中華民國97年7 月
17日96年度簡字第5204號第1 審判決【聲請簡易判決處刑案號：
96年度偵字第600 號、第16006 號暨移送併案：96年度偵字第18
474 號】，提起上訴，管轄第2 審之本院合議庭判決如下：
    主  文
上訴駁回。
    事實及理由
一、本案經本院審理結果，認第1 審以上訴人即被告乙○○所為
    係犯刑法第310 條第2 項之散布文字、圖畫，指摘足以毀損
    他人名譽之事，累犯，處有期徒刑3 月，如易科罰金，以新
    臺幣1,000 元折算1 日；減為有期徒刑1 月又15日，如易科
    罰金，以新臺幣1,000 元折算1 日。又共同散布文字，指摘
    足以毀損他人名譽之事，累犯，處有期徒刑3 月，如易科罰
    金，以新臺幣1,000 元折算1 日；減為有期徒刑1 月又15日
    ，如易科罰金，以新臺幣1,000 元折算1 日。應執行有期徒
    刑2 月，如易科罰金，以新臺幣1,000 元折算1 日等情。其
    事實認定清楚，程序合法有效，適用法律正確，應予尊重，
    並予維持，暨就證據部份，加列告訴人甲○○所提其所使用
    的電話與被告間之通聯紀錄，及被告寄予告訴人電子郵電資
    料等（附於本院卷）外，其餘並引用如附件第1 審刑事簡易
    判決書所記載之事實、證據及理由。
二、訊據被告乙○○矢口否認有何上開聲請所指犯行，辯稱略以
    ：之前檢察官並無針對事實做深入調查，丙○○是以自己列
    印的東西報案，那些東西是可以偽造的；電子郵件不是我寄
    給告訴人的，但帳號是我的；當時告訴人去警局報案，我人
    不在公司，警局請我回撥，所以通聯紀錄所顯示的電話號碼
    是我的；甲○○的函件不是我寄的，丙○○郵件也不是我寄
    的，內容我認為是捏造的；藍色蕾絲上面的內容都不是我傳
    送的，戊○○部分，臺北地方法院已經判決無罪；通聯紀錄
    的電話是我的沒錯，可是那天我打給甲○○的原因，是因為
    我沒有辦法連絡到她報案的警局，所以我請甲○○轉給她報
    案的警察，實際上我沒有跟甲○○講到什麼話；電子信箱是
    我的，但不是我寄的不是我做的等云云，為自己做出辯解；
    其所選任之辯護人則提出略以：起訴所根據的事實，為中華
    電信的IP位置，但IP位置是可以被冒用的，網路實體位置也
    有被冒用的可能，故不能證明電子郵件是被告所寄發的，就
    算被告有寄發郵件，也是由不特定人收受，不構成毀謗罪，
    且亦不能證明系爭電子郵件係被告所授意轉寄；並稱告訴人
    甲○○，電腦IP位址是可以被冒用的，並沒有辦法確認電子
    郵電是由被告使用的電子郵件寄出，本件電子郵電也只寄發
    給特定人，民事庭部分也查過，電子郵電並沒有辦法證明是
    由被告寄發；告訴人丙○○部分，並沒有任何調IP的紀錄，
    也沒有辦法證明是由被告寄發，縱使是被告寄發，也沒有辦
    法查出被告有將該電子郵電轉寄，故被告並無在網路上散布
    ，縱使被告寄給戊○○，戊○○再轉寄，都無法證明被告有
    毀謗告訴人之行為，請諭知被告無罪等為被告作出事實上暨
    法律上之辯護。
三、經查：
(一)、被告於上揭時、地以電子郵件發送如原審所指誹謗告訴人之
    情，業據證人甲○○於警詢（96年度偵字第600 號卷第4 頁
    至第7 頁）、偵查（96年度偵字第600 號卷第37、59頁），
    經核與證人黃勝發於偵查中證述相符（96年度偵字第600 號
    卷第75頁），以及丙○○於警詢（見96年度他字第365 號卷
    第70-72 頁警詢筆錄）、偵查（96年度他字第365 號卷第25
    頁偵查筆錄）指述綦詳，足信被告確有於上揭時地為聲請簡
    易判決處刑所指之犯行。而被告雖辯稱該IP係漢唐光電科技
    股份有限公司者，惟電話號碼：00-00000000 係該ADSL附掛
    電話撥接的ISDN/ID 係為tonyklh 一情，有中華電信數據通
    信回覆單（96年度偵字第600 號偵查卷第20、21頁）可參；
    矧被告亦不否認該電子信箱為其所使用（見96年度他字第36
    5 號卷第39頁，96年2 月6 日偵查筆錄），且漢唐科技公司
    營業項目包含諸多無線通信、電信管制射頻器材等多項資訊
    科技事務（詳見該漢唐公司公司基本資料，附於96年度偵字
    第600 號卷第22頁），是其相關之電子郵件通信之防護措施
    更比較他人更為精密周到，他人又何能輕易為入侵冒用恰巧
    與被告為有感情糾紛之告訴人等？孰能置信！被告雖辯解以
    非其所為，係駭客冒名一情，然何以有人要冒被告之名義作
    此種妨害他人名譽之事？又恰為與之存有隙怨者？且該藍色
    蕾絲之一網主何以又能完足把握被告與告訴人間之一般私人
    事務，更且連其等事涉管區報案之事，亦瞭然知悉？另號碼
    ：0000000000實際上亦為被告所使用，該向中華電信所申請
    之ADSL，亦為被告使用之00000000之附掛電話，均無疑義，
    已如上述；又被告亦於95年7 月19日下午2 時許，共撥打3
    通電話予甲○○之行動電話，亦為被告所不爭執；又有何網
    友要將被告之名通知甲○○？所陳亦屬無稽；更甚者，被告
    於95年7 月20日中午12時許、晚間9 時許，又撥打給告訴人
    甲○○2 通電話且通話時間長達32分鐘；復於同日下午12時
    32分，發出電子郵件予告訴人任職學校一情，同有該電子郵
    件可資稽考，稽之一般生活常情，若果駭客要冒被告之名，
    又何以可以完足知悉被告與告訴人間之如卷附電子郵件內容
    情事，所辯核與常情相悖，據上，因認被告如上所辯，要係
    飾卸，核無足採；辯護所指，亦容誤會。
(二)、綜上，足認被告乙○○確有聲請所指誹謗告訴人之犯行及犯
    意存在，如上所辯，顯不可採。本案事實清楚，證據確實充
    分，被告犯行，是可以認定的，應予以定罪處罰。
四、據上，原審因依現存證據，已足認定被告犯罪，經檢察官之
    聲請，不經通常審判程序，逕以簡易判決處刑，並審酌被告
    僅因私人感情怨隙，即利用電子郵件、網路交友等傳輸媒介
    散布誹謗他人之文字、圖畫，在現今網際網路資訊流通迅速
    且大量、頻繁，所及範圍無遠弗屆之情況下，其行為對於告
    訴人甲○○、丙○○2 人名譽所造成之損害非輕，且被告犯
    後猶飾詞否認犯行，亦未與告訴人達成和解，犯後態度難謂
    良好等一切情狀，就其各次犯行分別量處被告適當之刑，其
    認事用法均無違誤，量刑亦屬妥適。被告上訴仍執陳詞為辯
    ，為無理由，應予駁回。
據上論斷，應依刑事訴訟法第455 條之1 第1 項、第3 項、第36
8 條、第373 條，判決如主文。
本案經檢察官靳開聖到庭執行職務。
中    華    民    國    98    年    2     月    13    日
                  刑事第4 庭審判長法  官  潘長生
                                  法  官  謝梨敏
                                  法  官  黎錦福
上列正本證明與原本無異。
不得上訴。
                                  書記官  蔡麗春
中    華    民    國    98    年    2     月    13    日
........................................................
附件：
臺灣板橋地方法院刑事簡易判決          96年度簡字第5204號
聲  請  人  臺灣板橋地方法院檢察署檢察官
被      告  乙○○
上列被告因妨害名譽案件，經檢察官聲請以簡易判決處刑（96年
度偵字第600 號、第16006 號）及移送併案審理（96年度偵字第
18474 號），本院判決如下：
    主  文
乙○○散布文字、圖畫，指摘足以毀損他人名譽之事，累犯，處
有期徒刑參月，如易科罰金，以新臺幣壹仟元折算壹日；減為有
期徒刑壹月又拾伍日，如易科罰金，以新臺幣壹仟元折算壹日。
又共同散布文字，指摘足以毀損他人名譽之事，累犯，處有期徒
刑參月，如易科罰金，以新臺幣壹仟元折算壹日；減為有期徒刑
壹月又拾伍日，如易科罰金，以新臺幣壹仟元折算壹日。應執行
有期徒刑貳月，如易科罰金，以新臺幣壹仟元折算壹日。
    事實及理由
一、本件犯罪事實部分，除：(一)犯罪事實欄第7 至第8 行「‧‧
    ‧多次寄發‧‧‧」應補正為「‧‧‧接續多次寄發‧‧‧
    」，(二)犯罪事實欄第10行「‧‧‧之電子郵件‧‧‧」應補
    正為「‧‧‧等文字，並附有甲○○個人照片之電子郵件‧
    ‧‧」，(三)犯罪事實欄第11行「‧‧‧又於95年9 月13日、
    同年月12日及5 日‧‧‧」應補正為「‧‧‧乙○○復與戊○○（所涉妨害名譽罪嫌，另經檢察官提起公訴，現由本院
    另案審理中）共同基於意圖散布於眾之犯意聯絡，由乙○○
    於95年9 月5 日、12日、13日‧‧‧」，(四)犯罪事實欄第15
    行「‧‧‧轉寄予戊○○（另聲請移轉管轄），並將其張貼
    在戊○○向YAH00!奇摩交友網站所申請‧‧‧」應補正為「
    ‧‧‧轉寄予戊○○，由戊○○接續於同年月8 日、12日、
    17日將上開電子郵件內容文字張貼於其向YAH00!奇摩交友網
    站所申請‧‧‧」；證據部分除補充：(一)告訴人甲○○、丙○○於偵查中之指訴，(二)告訴人甲○○所提出之電子郵件列
    印資料數紙，(三)雅虎國際資訊股份有限公司96年4 月17日雅
    虎（九六）字第0410號函文所檢附之戊○○會員登錄資料（
    會員編號：M0000000）1 紙，(四)告訴人丙○○所提出之「藍
    色蕾絲交友檔案」留言板（與暱稱「太陽神」者間之私密留
    言部分）列印資料1 紙外，餘均引用如附件檢察官聲請簡易
    判決處刑書之記載。
二、核被告所為，均係犯刑法第310 條第2 項之加重誹謗罪。被
    告多次寄發前述足以毀損告訴人甲○○名譽之電子郵件，及
    先後多次將前述足以毀損告訴人丙○○名譽之電子郵件張貼
    於網路交友版上之行為，分別係基於單一之加重誹謗犯意，
    於時間、空間緊密相接之環境下所為之接續行為，均為接續
    犯，僅各論以一加重誹謗罪。被告上開誹謗告訴人丙○○之
    犯行，與戊○○間有犯意之聯絡及行為之分擔，渠等並已共
    同實行犯罪之行為，均為共同正犯。被告上開誹謗告訴人甲○○、誹謗告訴人丙○○之行為，犯意各別，行為互殊，所
    侵害之法益亦各異，自應予分論併罰（聲請簡易判決處刑書
    誤載為應成立集合犯，顯有誤會，應予更正）。又被告有如
    聲請簡易判決處刑書犯罪事實欄所載之犯罪科刑及執行紀錄
    ，有臺灣高等法院被告前案紀錄表在卷可參，其於受有期徒
    刑之執行完畢後，5 年內故意再犯本件有期徒刑以上之罪，
    為累犯，應依刑法第47條第1 項規定加重其刑。爰審酌被告
    僅因私人怨隙，即利用電子郵件、網路交友版等傳輸媒介散
    布誹謗他人之文字、圖畫，在現今網際網路資訊流通迅速且
    大量、頻繁，所及範圍無遠弗屆之情況下，其行為對於告訴
    人甲○○、丙○○2 人名譽所造成之損害非輕，且被告犯後
    猶飾詞否認犯行，亦未與告訴人達成和解，犯後態度難謂良
    好等一切情狀，就其各次犯行分別量處如主文所示之刑，並
    諭知易科罰金之折算標準。再被告犯罪後，中華民國九十六
    年罪犯減刑條例業經總統於民國96年7 月4 日公布，並自同
    年月16日起生效施行，核本件被告之犯罪時間，均係在96年
    4 月24日以前，合於該條例所列之減刑要件，爰依該條例第
    2 條第1 項第3 款規定，均減其宣告刑二分之一，併諭知易
    科罰金之折算標準，另定其應執行之刑及諭知易科罰金之折
    算標準。
三、臺灣板橋地方法院檢察署檢察官96年度偵字第18474 號移送
    併案審理部分，與本件被告經聲請簡易判決處刑之前述誹謗
    告訴人丙○○犯行，為同一事實，附此敘明。
四、依刑事訴訟法第449 條第1 項前段、第3 項、第454 條第2
    項，刑法第28條、第310 條第2 項、第47條第1 項、第41條
    第1 項前段、第51條第5 款，中華民國96年罪犯減刑條例第
    2 條第1 項第3 款、第7 條，刑法施行法第1 條之1 第1 項
    、第2 項前段，逕以簡易判決處如主文所示之刑。
五、如不服本判決，應於收受判決正本送達之翌日起10日內向本
    庭提出上訴狀，上訴於本院合議庭（須附繕本）。
中    華    民    國    97    年    7     月    17    日
                  刑事第一庭  法  官  劉景宜
以上正本證明與原本無異
                              書記官  謝秀青
中    華    民    國    97    年    7     月    17    日
附錄本案論罪科刑法條全文：
中華民國刑法第310條
（誹謗罪）
意圖散布於眾，而指摘或傳述足以毀損他人名譽之事者，為誹謗
罪，處1年以下有期徒刑、拘役或5百元以下罰金。
散布文字、圖畫犯前項之罪者，處2年以下有期徒刑、拘役或1千
元以下罰金。
對於所誹謗之事，能證明其為真實者，不罰。但涉於私德而與公
共利益無關者，不在此限。
..........................................................
附件：
臺灣板橋地方法院檢察署檢察官聲請簡易判決處刑書
                                     96年度偵字第600號
                                     96年度偵字第16006號
    被      告  乙○○
    選任辯護人劉智園律師
上列被告因妨害名譽等案件，業經偵查終結，認為宜聲請以簡易
判決處刑，茲將犯罪事實及證據並所犯法條分敘如下：
          犯罪事實
一、乙○○為址設臺北縣中和市○○路16號9 樓之4 「漢唐光電
    科技股份有限公司」（下稱漢唐公司）之負責人，曾因公司
    法案件，經法院判處有期徒刑3 月確定，於民國93年10月22
    日，易科罰金執行完畢。詎仍不知悔改，其於94年6 、7 月
    及95年3 月底，在YAHOO!奇摩交友網站上認識甲○○及丙○○後，因與甲○○及丙○○相處不睦，竟基於散布於眾之意
    圖，於95年7 月12日，在臺北縣中和市○○路16號9 樓之4
    ，多次寄發內容為「甲○○，校外行為不檢…專在雅虎交友
    網上找多金男；如被男方拒絕一定設分身版至主版自問自答
    一搭一唱…」之電子郵件予甲○○任職之前鎮國小同事梁玉
    珠及黃勝發等人，又於95年9 月13日、同年月12日及5 日，
    將其與丙○○往來內有「你內容主要表達就是和男人上床，
    有證據嗎？有一定可以向那男好好A 錢」「高XX對我恐嚇取
    財的案子，你就共犯之一」「你有精神病史要去就醫好嗎？
    」之電子郵件，轉寄予戊○○（另聲請移轉管轄），並將其
    張貼在戊○○向YAHOO!奇摩交友網站所申請暱稱「藍色蕾絲
    」之交友版上，使不特定人得於各自選定之時間或地點以網
    路連線方式知悉，足以毀損甲○○和丙○○之名譽。
二、案經甲○○訴由高雄市政府警察局移送偵辦及丙○○訴由本
    署偵辦。
          證據並所犯法條
一、訊據被告乙○○矢口否認上開犯行，辯稱：伊並未寄發電子
    郵件予甲○○及丙○○，應是駭客冒用其名義，並複製其所
    有IP寄發上開電子郵件予告訴人甲○○云云。惟被告寄發上
    開內容之電子郵件予告訴人甲○○任職之前鎮國小同事黃勝
    發、梁玉珠等人之IP位址59.125.103. 10，為被告所使用，
    業據被告自承在卷，並有中華電信數據通信分公司中區客服
    中心回覆單1 紙在卷可稽，且被告於上開時間，在臺北縣中
    和市○○路16號9 樓之4 ，寄發主旨為「前鎮國小英文老師
    姓名：甲○○，校外行為不檢」之電子郵件予黃勝發、梁玉
    珠等情，業據證人黃勝發證述明確；又被告將其與告訴人丙○○往來之電子郵件，張貼在暱稱「藍色蕾絲」之交友版上
    等情，有YAHOO!奇摩交友網站暱稱「藍色蕾絲」之心情日記
    1 份附卷供參，是被告所辯，顯係卸責之詞，委無足採，被
    告犯行應堪認定。
二、核被告所為，係犯刑法第310 條第2 項之誹謗罪嫌。又被告
    多次妨害名譽之行為，具有不斷反覆實施之特性，係屬集合
    犯行為，應論以一罪。再被告曾受有期徒刑之執行完畢，有
    本署刑案資料查註紀錄表可參，5 年之內故意再犯本件有期
    徒刑以上之罪，為累犯，請依刑法第47條規定加重其刑。
三、依刑事訴訟法第451條第1項聲請逕以簡易判決處刑。
      此    致
臺灣板橋地方法院
中    華    民    國    96    年    7     月    17    日
                                檢  察  官   丁○○
上開正本證明與原本無異
中    華    民    國    96    年    7     月    25    日
                                書  記  官
附錄本案所犯法條全文
中華民國刑法第310條
（誹謗罪）
意圖散布於眾，而指摘或傳述足以毀損他人名譽之事者，為誹謗
罪，處1 年以下有期徒刑、拘役或5 百元以下罰金。
散布文字、圖畫犯前項之罪者，處2 年以下有期徒刑、拘役或1
千元以下罰金。
對於所誹謗之事，能證明其為真實者，不罰。但涉於私德而與公
共利益無關者，不在此限。
本件係依刑事訴訟法簡易程序辦理，法院簡易庭得不傳喚被告、
輔佐人、告訴人、告發人等出庭即以簡易判決處刑；被告、被害
人、告訴人等對於告訴乃論案件如已達成民事和解而要撤回告訴
或對非告訴乃論案件認有受傳喚到庭陳述意見之必要時，請即另
以書狀向簡易法庭陳述或請求傳訊。


司法院資訊處製作；財團法人民間司法改革基金會備份。
